【裁判字號】    89,上訴,195
【裁判日期】    890316
【裁判案由】    毒品危害防制條例
【裁判全文】
臺灣高等法院刑事判決                  八十九年度上訴字第一九五號
    上  訴  人
    即  被  告  丙○○
                丁○○
    右二人共同
    指定辯護人  本院甲○
右上訴人，因違反毒品危害防制條例案件，不服臺灣新竹地方法院八十七年度訴字第
六一三號，中華民國八十八年十一月三十日第一審判決（起訴案號：臺灣新竹地方法
院檢察署八十七年度偵字第三六三七、七九０七號）提起上訴，本院判決如左：
    主    文
原判決撤銷。
丙○○、丁○○共同販賣毒品，未遂，各處有期徒刑伍年。
扣案之海洛因毒品壹包（淨重壹點參肆公克）沒收並銷燬。
    事    實
一、丙○○綽號「二呆」，前於民國（下同）八十一年因施用毒品案件經原審法院判
    處有期徒刑三年二月，執行完畢日期為八十五年六月十四日，於八十三年九月十
    七日假釋出監，復因違反毒品危害防制條例經本院判處有期徒刑三年九月，於八
    十六年五月十九日經法務部撤銷假釋，現在台灣台中監獄執行中（不構成累犯）
    ，仍不知悔改，與其女友丁○○共同意圖營利，基於販賣毒品海洛因之犯意聯絡
    ，於八十六年十二月二十七日經購買人乙○○以000000000號之呼叫器
    連絡丙○○欲以新台幣（下同）伍仟元之價格向其購買海洛因，雙方即約定在新
    竹市北門國小前交易，之後，於同日十三時三十分許，由不知情之彭正佑（業經
    公訴人另為不起訴處分）騎丁○○之機車附載攜帶擬販賣之海洛因毒品壹包之丁○○前往上開約定之處所準備交貨與乙○○時，即為埋伏之警員當場查獲而販賣
    未遂，並扣得丁○○所有供販賣之毒品海洛因壹包（淨重一點三四公克）。
二、案經苗栗縣警察局苗栗分局報請苗栗地方法院檢察署檢察官呈請台灣高等法院檢
    察署檢察長令轉新竹地方法院檢察署檢察官偵查起訴。
    理    由
一、訊據被告丙○○、丁○○均矢口否認有右揭販賣毒品海洛因之犯行，被告丙○○
    辯稱：000000000號之呼叫器自八十六年初起至年底有伊女友丁○○、
    友人彭垂芳及伊三人在共同使用云云；被告丁○○則辯稱：扣案之海洛因係伊自
    己吸食之用，當時是彭正佑騎機車載伊去那裏，並非伊要彭正佑載伊去云云。惟
    查前揭事實，業據證人乙○○於警訊中供稱「我那時係與綽號「二呆」之男子，
    以他所有之呼叫器000000000號聯絡好，正欲前往新竹市北門國小前，
    向「二呆」購買海洛因吸食，雙方於電話講明新台幣五千元，購買海洛因一包重
    。於現場查獲海洛因乙包重一點六公克，那時他們二人騎乘機車停在我面前，正
    準備交易時，警方人員即上前逮捕。丁○○即是綽號「二呆」之女友」詳（見警
    訊筆錄第九、十、十一頁）。而乙○○於原審亦曾供稱：「我當時是說向很多人
    買沒有說只向「二呆」買。」（原審卷第一四二頁最後一行），足見乙○○確向
    綽號「二呆」之被告丙○○購買毒品，而不致指認錯誤，而乙○○於偵查中又供
    稱：「．．．．．．二呆即是前些日子為警方查獲之男子駱克欽之侄子。」（見
    偵卷四四五八號第十頁反面），乙○○既可明確供述被告與駱克欽間之親戚關係
    ，則其於事後辯稱不認識被告等並翻異前供，因與本件查獲之經過不符，顯係事
    後迴護被告等之詞，不足採信，再被告丙○○綽號確為「二呆」，000000
    000號之呼叫器也確為丁○○所有，且為被告二人共同使用，此為被告二人所
    不否認之事實，雖被告丙○○辯稱尚有彭垂芳使用該呼叫器，惟彭垂芳於八十六
    年六月即已死亡，有台灣新竹地檢署屍體相驗證明書在卷可稽，且若有其他人共
    同使用，丁○○焉有不知之理？足見上開呼叫器在本案發生時，確由被告二人共
    同使用中，則證人乙○○聯絡交易毒品之對象確為被告二人，應屬無疑。又被告
    丁○○於警訊中供稱「我見過他（指乙○○）」、證人彭正佑於警訊供稱「當時
    是丁○○看到一女子在北門國小校門口，羅與該女子打招呼我才停車」（見警訊
    筆錄第八頁），是丁○○事後辯稱係彭正佑載伊去那裏，非係伊要彭正佑載伊去
    ，不知彭正佑為何停車，即不足採信。此外並有海洛因壹包扣案足證，而該扣案
    之白色粉末，經送檢驗，確為毒品海洛因（淨重一．三四公克），亦有法務部調
    查局鑑定通知書一紙在卷足憑，（四四五八號偵查卷第五十頁）本件事證明確，
    被告二人之上開犯行均堪以認定。又本件待證事實已明，被告請求再傳訊證人乙○○，經核並無必要，併此述明。
二、查海洛因屬肅清煙毒條例第二條所稱之毒品，依法不得非法販賣及持有。被告二
    人違反上開規定，非法販賣毒品海洛因之行為，依行為時之法律，核係犯肅清煙
    毒條例第五條第一項之販賣毒品罪。被告行為後，肅清煙毒條例經修正為毒品危
    害防制條例，於八十七年五月二十日公布，自同月二十二日起施行，比較新舊法
    結果，販賣毒品仍以舊法即肅清煙毒條例第五條第一項之刑責較輕，依刑法第二
    條第一項但書之規定，應仍適用被告行為時之舊法處斷。其於販賣前，非法持有
    毒品海洛因之低度行為，為其販賣高度行為所吸收，不另論罪。又被告二人就上
    開販賣毒品犯行，有犯意聯絡及行為之分擔，均為共同正犯，本件被告雖已著手
    於販賣之行為，惟在尚未交付毒品與乙○○時，即被埋伏之警員逮捕，故其行為
    應僅成立未遂，為未遂犯，應依刑法第廿六條前段規定減輕其刑。另被告等販賣
    毒品之數量尚微，其情節堪予憫恕，倘處以法定刑最低刑猶嫌過重，爰依刑法第
    五十九條規定遞減輕其刑。原審予以依法論科固非無見，惟原判決未於理由欄內
    論及海洛因屬肅清煙毒條例第二條所稱之毒品，依法不得非法販賣及持有之違法
    性依據，復未論及其於販賣前，非法持有毒品海洛因之低度行為為販賣之高度行
    為所吸收，不另論罪，均有違法，再原判決理由依刑法第五十九條酌減其刑亦未
    述及其「犯罪之情狀可憫恕」之法定要件，自有未當。被告二人上訴意旨仍執陳
    詞否認犯罪，固無可採，惟原判決既有如上可議之處，自應由本院將原判決撤銷
    改判。爰審酌被告二人之品行、犯罪之動機、目的及毒品海洛因危害國人之身心
    頗鉅，被告為圖厚利，竟非法販賣毒品對社會造成之損害及犯罪後否認犯行等一
    切情狀，各量處如主文第二項所示之刑。又扣案之毒品海洛因壹包（淨重一點三
    四公克），應依肅清煙毒條例第十二條前段宣告沒收並銷燬。至於另外當場扣案
    之注射針筒二支及於八十七年二月二日在被告丙○○住處所查獲之海洛因毒品壹
    包、注射針筒七支、夾鏈空袋四十個，均與本件販賣毒品之犯行無關，爰不於此
    宣告沒收，併此敘明。
三、公訴人意旨另以：被告丙○○有於八十六年十月初某日下午一時許及同年十一月
    中旬某晚十一時許，在新竹市北門國小分別以新台幣參仟元、伍仟元之代價販賣
    毒品海洛因各約一公克及二公克予乙○○云云。按犯罪事實應依證據認定之，無
    證據不得推定其犯罪，刑事訴訟法第一百五十四條定有明文。本件此部份除證人
    乙○○於警訊中之供述外，並無其他積極證據足以證明被告丙○○亦有此二次販
    賣毒品之犯行，自無法認定被告丙○○有此部份犯行，惟公訴人認此部份與前開
    有罪部分，有連續犯裁判上一罪之關係，爰不另為無罪之諭知，附此敘明。
據上論斷，應依刑事訴訟法第三百六十九條第一項前段、第三百六十四條、第二百九
十九條第一項前段，行為時之肅清煙毒條例第五條第一項、第十二條前段，刑法第十
一條前段、刑法第二條第一項但書、第二十八條、第二十六條前段、第五十九條，判
決如主文。
本案經檢察官鄭龍照到庭執行職務。
中     華     民     國    八十九   年       三       月       十六     日
                             臺灣高等法院刑事第十庭
                                 審判長法  官  蔡  長  溪
                                       法  官  楊  貴  志
                                       法  官  溫  耀  源
右正本證明與原本無異。
如不服本判決應於收受送達後十日內向本院提出上訴書狀，其未敘述上訴之理由者並
得於提起上訴後十日內向本院補提理由書（均須按他造當事人之人數附繕本）。
                                       書記官  陳  明  琴
中     華     民     國    八十九   年       三       月       十七     日
附錄：本案論罪科刑法條全文
毒品危害防制條例第五條
意圖販賣而持有第一級毒品者，處無期徒刑或十年以上有期徒刑，得併科新臺幣七百
萬元以下罰金。
意圖販賣而持有第二級毒品者，處五年以上有期徒刑，得併科新臺幣五百萬元以下罰
金。
意圖販賣而持有第三級毒品者，處三年以上十年以下有期徒刑，得併科新臺幣三百萬
元以下罰金。
意圖販賣而持有專供製造或施用毒品之器具者，處五年以下有期徒刑，得併科新臺幣
一百萬元以下罰金。


司法院資訊處製作；財團法人民間司法改革基金會備份。
